---
title: "script_domestication_JL"
output:
  html_document:
    number_sections: true
    toc: true
    toc_float:
      collapsed: false
      smooth_scroll: false
---

```{r setup, include=FALSE}
knitr::opts_chunk$set(echo = TRUE)
knitr::opts_knit$set(root.dir = 'C:/Users/guillert/Desktop/Projets/sourdough_evolution/')

library(lme4)
library(lmerTest)
library(doBy)
library(multcomp)
```


```{r chargement}
## On charge les données
#PHENOTYPING ALL-------------------------------------------
mydata <- read.table("data/data_robot/data_micheletal.csv", header=T, sep=";", fileEncoding = "UTF-8")

#on retire la souche dont on ne connait pas l'environnement
mydata<-mydata[mydata$Strain!="CBS7541",]

# mydata$Experiment = as.factor(mydata$Experiment)
mydata$Block = as.factor(mydata$Block)
mydata$Strain = as.factor(mydata$Strain)
# mydata$Genus = as.factor(mydata$Genus)
mydata$Species = as.factor(mydata$Species)
mydata$Habitat = as.factor(mydata$Habitat)
# mydata$Sp_Hab = as.factor(mydata$Sp_Hab)
# mydata$Control=as.factor(mydata$Control)
# mydata$noterobot=as.factor(mydata$noterobot)
```

Plan d'expérience: très déséquilibré sur les bloc selon habitat.

```{r plan experience}
#plan d'expérience
table(mydata[,c("Species","Habitat")])
table(mydata$Strain)
table(mydata[,c("Habitat","Block")])
head(mydata)
```

# Analyse trait par trait

On boucle sur les traits.
On commence par tester sur chaque habitat l'effet bloc. 
Puis modèle complet. Regarder si on fait le modèle sur l'échelle log à partir des résidus.

## Estimation des effets blocs avec un modele par pour le milieu '*sourdough*'

```{r effet block selon milieu}
listTraits<-c("tVmax","Vmax","CO2max","Cellt27","Mortality","t1g")
mydatasauve<-mydata
rm(mydata)
sauveBlock<-NULL

for (trait in listTraits) {
  
  ######################
  cat("### ")
  cat(trait)
  cat(" ###\n")
  ######################
  
  mydata<-mydatasauve[,c("Habitat","Species","Block","Strain",trait)]
  colnames(mydata)<-c("Habitat","Species","Block","Strain","trait")
  mydata$logtrait<-log(mydata$trait)
  
  #Test de l'effet block sur l'habitat sourdough
  mydataV<-mydata[!is.na(mydata$trait),]
  table(mydataV[,c("Habitat","Block")])
  mydataS<-mydata[mydataV$Habitat=="Sourdough",]
  LMERS0= lmer(logtrait ~ Species + (1|Strain) +(1|Block), data=mydataS,REML=TRUE)
  summary(LMERS0)
  #regarder l'effet bloc
  print("Sourdough")
  print(ranef(LMERS0)$Block)
  print(ranef(LMERS0)$Block/summary(LMERS0)$coeff[1,1])
  sauveBlock<-rbind.data.frame(sauveBlock,cbind.data.frame(trait,summary(LMERS0)$coeff[1,1],t(ranef(LMERS0)$Block)))
}

colnames(sauveBlock)<-c("trait","IntSourdough","ConvSourd","DivSourd")
rownames(sauveBlock)<-NULL

sauveBlock
```


## Modèle complet

On travaille sur l'echelle log (résidus mieux pour certaines variables + interprétation est la même pour tous : on estime un rapport). On estime l'effet bloc pour le comparer à celui qu'on a estimé précédemment uniquement sur le milieu *sourdough*.

```{r modele complet log}
sauveBlock2<-NULL

for (trait in listTraits) {
  
  ######################
  cat("### ")
  cat(trait)
  cat(" ###\n")
  ######################
  
  mydata<-mydatasauve[,c("Habitat","Species","Block","Strain",trait)]
  colnames(mydata)<-c("Habitat","Species","Block","Strain","trait")
  mydata$logtrait<-log(mydata$trait)
  
  mydataV<-mydata[!is.na(mydata$trait),]
  print("plan expérience")
  print(table(mydataV[,c("Habitat","Block")]))
  
  #on travaille sur la variable en log..ou il faut un glm
  print(paste("résidus log",trait))
  LMER0= lmer(logtrait ~Species*Habitat+(1|Strain)+(1|Block),data=mydataV,REML=T)
  tempo<-as.factor(paste(mydataV$Species,mydataV$Habitat))
  titre<-paste("résidus log(",trait,")",sep="")
  #print(plot(LMER0,which=1,main=titre))
  coul<-as.numeric(tempo)
  print(plot(fitted(LMER0),residuals(LMER0),col=coul,main=titre))
  print(legend("topleft",levels(tempo),col=1:4,pch=19))
  
  sauveBlock2<-rbind.data.frame(sauveBlock2,cbind.data.frame(trait,summary(LMER0)$coeff[1,1],t(ranef(LMER0)$Block)))
  
  print(hist(summary(LMER0)$residuals,main=titre))
  rm(LMER0)
  
}

rownames(sauveBlock2)<-NULL
colnames(sauveBlock2)<-c("trait","IntAll","ConvAll","DivAll")

sauveBlock<-merge(sauveBlock,sauveBlock2,by="trait")
sauveBlock
```


## Estimation de l'effet bloc en effet fixe

Avec seulement les souches présentes dans les deux blocs
On teste l'interaction, puis on estime l'effet dans le modèle additif si pas d'interaction

```{r effet bloc}
tempo<-table(mydatasauve[,c("Strain","Block")])
keep<-rownames(tempo)[tempo[,1]>0 & tempo[,2]>0 ]

mydatasauve2<-mydatasauve[mydatasauve$Strain %in% keep,]
AnoInter<-NULL
sauveBlock3<-NULL

for (trait in listTraits) {
  ######################
  print("############")
  print(trait)
  print("############")
  ######################
  mydata<-mydatasauve2[,c("Habitat","Species","Block","Strain",trait)]
  colnames(mydata)<-c("Habitat","Species","Block","Strain","trait")
  mydata$logtrait<-log(mydata$trait)
  
  mydataV<-mydata[!is.na(mydata$trait),]
  print("plan expérience")
  print(table(mydataV[,c("Habitat","Block")]))
  
  
  #on travaille sur la variable en log et on calcul des effets fixes Souche et block
  
  LM0= lm(logtrait ~Strain*Block,data=mydataV)
  print(anova(LM0))
  
  AnoInter<-rbind.data.frame(AnoInter,cbind.data.frame(trait=trait,pInter=anova(LM0)$P[3]))
  
  LM0 = lm(logtrait ~Strain+Block,data=mydataV)
  sauveBlock3<-rbind.data.frame(sauveBlock3,cbind.data.frame(trait=trait,BlocDiv=LM0$coefficients["BlockDiversitéphénotypique"]))
}

AnoInter$padj<-p.adjust(AnoInter$pInter, method="BH")
sauveBlock3$DivFixe<-sauveBlock3$BlocDiv/2
sauveBlock3$ConvFixe<--sauveBlock3$BlocDiv/2
sauveBlock<-merge(sauveBlock,sauveBlock3,by="trait")
# rownames(sauveBlock)<-sauveBlock$trait

```


## Analyse de l'effet milieu en effaçant l'effet bloc

on retire au préalable l'effet bloc.
On estime l'effet milieu pour chaque espèce.
On stocke l'estimation et l'IC

```{r modele complet inference}
estRapport<-NULL
mydatasauve$Id<-paste("Id",1:nrow(mydatasauve),sep="")
phenotypeC<-mydatasauve[,c("Id","Habitat","Species","Block","Strain")]
for (trait in listTraits) {
  ######################
  print("############")
  print(trait)
  print("############")
  ######################
  
  mydata<-mydatasauve[,c("Id","Habitat","Species","Block","Strain",trait)]
  colnames(mydata)<-c("Id","Habitat","Species","Block","Strain","trait")
  mydata$logtrait<-log(mydata$trait)
  
  mydataV<-mydata[!is.na(mydata$trait),]
  print("plan expérience")
  print(table(mydataV[,c("Habitat","Block")]))
  
  # On retire l'effet bloc
  effetBloc<-sauveBlock[trait == trait,c("ConvFixe","DivFixe")]
  names(effetBloc)<-c("Convergence","Diversitéphénotypique")
  mydataV$logtraitC[1:nrow(mydataV)]<-mydataV$logtrait-t(effetBloc[mydataV$Block])
  
  phenotypeC<-merge(phenotypeC,mydataV,by=c("Id","Habitat","Species","Block","Strain"))
  colnames(phenotypeC)[colnames(phenotypeC)=="trait"] <- trait
  colnames(phenotypeC)[colnames(phenotypeC)=="logtrait"] <- paste("log",trait,sep="")
  colnames(phenotypeC)[colnames(phenotypeC)=="logtraitC"] <- paste("log",trait,"_corr",sep="")
  
  #on travaille sur la variable en log..ou il faut un glm
  LMER0= lmer(logtraitC ~Species*Habitat+(1|Strain),data=mydataV,REML=T)
  
  #Pour chaque modele
  #1.résidus
  titre<-paste("résidus log(",trait,")",sep="")
  par(mfrow=c(1,3))
  tempo<-as.factor(paste(mydataV$Species,mydataV$Habitat))
  coul<-as.numeric(tempo)
  tempo2<-as.factor(paste(mydataV$Block))
  pchp<-as.numeric(tempo2)+15
  
  print(plot(fitted(LMER0),residuals(LMER0),col=coul,main=titre,pch=pchp))
  print(legend("topleft",levels(tempo),col=1:length(tempo),pch=19))
  
  tempo<-as.factor(paste(mydataV$Strain))
  coul<-as.numeric(tempo)
  print(plot(fitted(LMER0),residuals(LMER0),col=coul,main=titre))
  #print(legend("topleft",levels(tempo),col=1:length(tempo),pch=19))
  
  #On va regarder les effets aléatoires selon les habitats
  HabSpS<-unique(mydataV[,c("Species","Habitat","Strain")])
  rownames(HabSpS)<-HabSpS$Strain
  HabSpS$Ranef0<-NA
  valeurs<-ranef(LMER0)$Strain[1:38,1]
  noms<-rownames(ranef(LMER0)$Strain)
  HabSpS[noms,"Ranef0"]<-valeurs
  print(boxplot(Ranef0 ~ Habitat + Species, data=HabSpS, main=trait))
  print(aggregate(Ranef0 ~ Habitat + Species, data=HabSpS, FUN=mean))
  
  #Estimation de l'effet pour chaque espece #Sourdough p/r other"
  CompB<-c(1,0,1,0)-c(1,0,0,0)
  CompH<-c(1,1,1,1)-c(1,1,0,0)
  Comp<-rbind(CompB,CompH)
  est<-esticon(LMER0, L=Comp,conf.int=T)
  
  tempo<-exp(cbind.data.frame(estimate=est$estimate,lwr=est$lwr,upr=est$upr))
  tempo$trait<-trait
  tempo$Species<-c("B","H")
  tempo$p.value<-est$p.value
  estRapport<-rbind.data.frame(estRapport,tempo)
  rm(LMER0)
  
}

pdf("output/Figure_rapport_debloc.pdf",width=7,height=5)
#représentation graphique des rapports
x<-sort(c(1:length(listTraits),1:length(listTraits)+0.2))
n<-length(listTraits)
coul=c(2,4)
names(coul)<-c("B","H")
plot(x,estRapport[,"estimate"],ylim=range(estRapport[,1:3]),col=coul[estRapport$Species],pch=19,xaxt="n",xlab="",ylab="Rapport Sourdough/Other")
#axis(1,estRapport$Species,at=x)
axis(1,listTraits,at=1:n+0.1)
abline(h=1,lty=2,col=8)
segments(x,estRapport[,"lwr"],x,estRapport[,"upr"],col=coul[estRapport$Species])
legend("topleft",c(expression(italic("K.bulderi")),expression(italic("K.humilis"))),col=coul[c("B","H")],lty=1)
dev.off()

estRapport$p.adj<-p.adjust(estRapport$p.value,method="BH")
write.table(estRapport,"output/RapportSourdoughOther_debloc.csv",row.names=F,sep=";")
write.table(phenotypeC,"output/myDataCorr.csv",row.names=F,sep=";")
```


